---
title: "Rで計量経済学"
author: "Tomoya Ozawa"
date: 'Last Update: 03/26/2021'
site: bookdown::bookdown_site
output: bookdown::gitbook
---
```{r setup, include=FALSE}
knitr::opts_chunk$set(echo = TRUE)
```

# イントロダクション
## 環境構築
[こちら](https://speakerdeck.com/tom01/rdeji-liang-jing-ji-xue-number-0-shi-qian-zhun-bei)の資料をもとにR studioのセットアップをしてみてください。[R studio cloud](https://login.rstudio.cloud/login?redirect=%2Foauth%2Fauthorize%3Fredirect_uri%3Dhttps%253A%252F%252Frstudio.cloud%252Flogin%26client_id%3Drstudio-cloud%26response_type%3Dcode%26show_auth%3D0%26show_login%3D0%26show_setup%3D0&setup=False)も使い勝手がいいです。

## 基本的な計算
まずは、基本的な計算をRでやってみましょう。電卓みたいに使ってみます。足し算と引き算はイメージ通りだと思います。

```{r}
1+1
```

```{r}
1-1
```
掛け算は×ではなくて、`*`。割り算は÷ではなくて、`/`です。ちなみに、商は`%/%`、余りは`%%`
```{r}
1*2
```

```{r}
4/2
```

```{r}
5%/%2
```

```{r}
5%%2
```

累乗は`^`、ルートは`sqrt()`です。
```{r}
2^3
```

```{r}
sqrt(4)
```

計算結果をオブジェクトに代入することもできます。（計算結果に名前をつけるイメージ）下の場合だと、`2+2`の結果を`a`というオブジェクトに代入しているイメージです。Rで代入する時には、`<-`がよく使われます。`=`でも動きます。
```{r}
a <- 2+2
a
```

## ベクトル

```{r}
a <- c(1, 2, 3, 4)
a
```

`sum()`を使うと、そのベクトルの合計値が取得できます。
```{r}
sum(a)
```

mean()は平均値、median()は中央値です。
```{r}
mean(a)
```

最大値、最小値もそれぞれ`max()``min()`で取得出来ます。`print()`を使うと、その名の通り結果を出力出来ます。
```{r}
print(max(a))
print(min(a))
```

ベクトルの要素として、文字もOKです。文字の場合は数字やオブジェクトと区別するために`""`で囲います。
```{r}
vec <- c("Mario", "Luigi", "Princess Peach")
vec
```

`[]`でベクトルの要素を抽出することも出来ます。
```{r}
vec[2]
```

複数の要素も抽出可能です。
```{r}
vec[c(1, 3)] # 1つ目と3つ目
```

```{r}
vec[2:3] # 2~3つ目
```

ベクトルの要素の数を取得する際には、`length()`を使います
```{r}
length(vec)
```

行列みたいに計算も出来ます。ベクトルの要素ごとに計算されます。行列積は`%*%`です。
```{r}
a <- c(1, 2, 3, 4)
b <- c(5, 6, 7, 8)
print(a+b)
print(a-b)
print(a*b)
print(a%*%b)
```


## データフレーム
データフレームは列方向にベクトルを集めたものです。エクセル上でよくみるデータのことです。以下の例だと、id(学生番号)、height(身長)、sex(性別)ベクトルを列方向に集めています。

```{r}
id <- c(1, 2, 3)
height <- c(180, 170, 160)
sex <- c("男性", "男性", "女性")
```

idベクトルにはIDという列名を、heightベクトルにはHEIGHTという列名をつけてデータフレームにしています。データフレームを作る時には`data.frame()`を使います。
```{r}
df <- data.frame(ID = id, 
                 HEIGHT = height,
                 SEX = sex)
head(df)
```

データフレームから任意の列を抽出する際には、以下のように`$`を使います。
```{r}
df$ID # ID列のベクトルを取得
```

このデータフレームを分析していくことが実証分析の基本的な作業になります。実際に分析手法を学ぶ際に、このデータフレームの扱い方も学んでいきましょう。

## データの型
### 数値
データには型というものが存在します。`class()`を使うと型がわかります。`numeric`は数値です。計算する時にはデータの型は数値である必要があります。
```{r}
a <- 5
class(a)
```

### 文字
数字の5でも、時には文字として扱いたい時もあるはずです。この場合は、`""`で囲ってあげます。この型を`class()`でみてみると、`character`と表示され、文字列として認識されていることがわかります。
```{r}
a <- "5"
class(a)
```

文字列を数値として扱いたい時は`as.numeric()`、その逆は`as.numeric()`で出来ます。
```{r}
a <- "5"
a <- as.numeric(a)
print(a)
print(class(a))
```

### 論理演算子
最後に、論理演算子を紹介します。これは、`TRUE`と`FALSE`の2値をとる型で、`class()`でみてみると`logical`と表示されます。YES, NOで答えられるデータを扱う際に使うことが多いです。
```{r}
answer <- c(TRUE, FALSE, TRUE)
class(answer)
```

先ほど、計算するにはデータの型が数値である必要があるという話がありましたが、実は論理演算子も計算することが出来ます。例えば、合計を算出する関数である`sum()`を使うと、以下のように`TRUE`の数が集計されます。
```{r}
sum(answer)
```

